臺灣彰化地方法院刑事判決　　　　　　　96年度訴字第1842號
公　訴　人　臺灣彰化地方法院檢察署檢察官
被　　　告　甲○○
上列被告因違反毒品危害防制條例案件，經檢察官提起公訴（96
年度毒偵字第3461、3544、4748、4753號），本院依簡式審判程
序判決如下：
    主    文
甲○○施用第一級毒品，累犯，處有期徒刑壹年；又施用第一級
毒品，累犯，處有期徒刑壹年；又施用第一級毒品，累犯，處有
期徒刑壹年壹月；又施用第一級毒品，累犯，處有期徒刑壹年壹
月。前二罪應執行有期徒刑壹年捌月；後二罪應執行有期徒刑壹
年拾月。
    犯罪事實
一、甲○○前有違反肅清煙毒條例之前科，又因施用毒品案件，
    經本院以90年度毒聲字第1694號裁定送觀察、勒戒後，認無
    繼續施用毒品之傾向，已於民國90年7 月19日執行完畢釋放
    ，由臺灣彰化地方法院檢察署檢察官以90年度毒偵緝字第37
    1 、372 號為不起訴處分確定；於前揭觀察、勒戒執行完畢
    釋放後5 年內，又因施用毒品案件，經本院以92年度毒聲字
    第2174號裁定送觀察、勒戒，於93年4 月1 日因毒品危害防
    制條例修正施行而未執行完畢即依法釋放；又因施用第一級
    毒品案件，經本院以93年度訴字第803 號判決判處有期徒刑
    8 月確定；再因竊盜案件，經本院以94年度簡字第12號判決
    判處有期徒刑4 月確定；另因施用第一級毒品案件，經本院
    以94年度訴字第457 號判決判處有期徒刑10月確定；上開三
    罪嗣經接續執行，於95年6 月1 日縮短刑期假釋出監付保護
    管束，再經撤銷假釋，入監繼續執行殘刑有期徒刑3 月23日
    ，已於96年2 月26日縮刑期滿執行完畢；復因施用第一級毒
    品案件，經本院以96年度訴字第441 號判決判處有期徒刑11
    月，已於96年7 月16日因撤回上訴確定（尚未執行）。猶不
    思悔改，復分別基於施用第一級毒品海洛因之個別犯意，先
    後(1)於96年4 月29日下午4 時許，在彰化縣鹿港鎮○○路洛
    津公園公共廁所內、(2)於96年5 月20日上午9 時許，在其位
    於彰化縣福興鄉○○村○○路○ 段478 巷49弄6 號之住所、
    (3)於96年8 月9 日上午10時許，在其上開住所、(4)於96年8
    月16日晚上7 時許，在彰化縣福興鄉○○路大興農（起訴書
    誤載為大興隆）超市的停車場廁所，以將海洛因加水混合後
    以注射針筒注射體內之方式，分別施用第一級毒品海洛因各
    1 次；嗣先後於下列時間、地點為警查獲：於96年5 月1
    日下午2 時50分許，在彰化縣鹿港鎮○○街路旁為警盤檢，
    經警持臺灣彰化地方法院檢察署檢察官核發之強制到場許可
    書，強制到案採驗尿液，結果呈嗎啡陽性反應；於96年5
    月22日上午8 時許，在彰化縣鹿港鎮運動公園前為警盤檢，
    經警持臺灣彰化地方法院檢察署檢察官核發之強制到場許可
    書，強制到案採驗尿液，結果呈嗎啡陽性反應；於96年8
    月9 日下午5 時許，在其上開住所為警查獲，經警持臺灣彰
    化地方法院檢察署檢察官核發之強制到場許可書，強制到案
    採驗尿液，結果呈嗎啡陽性反應；於96年8 月17日上午10
    時50分許，在彰化縣鹿港鎮○○路旁為警查獲，經警採其尿
    液送驗結果，呈嗎啡陽性反應，而分別查悉上情。
二、案經彰化縣警察局鹿港分局分別報告臺灣彰化地方法院檢察
    署檢察官偵查起訴。
    理    由
一、被告甲○○於準備程序中，先就前揭犯罪事實為有罪之陳述
    ，且所犯係死刑、無期徒刑、最輕本刑為3 年以上有期徒刑
    以外之罪，經本院合議庭依刑事訴訟法第273 條之1 第1 項
    之規定，裁定由法官一人獨任進行簡式審判程序，合先敘明
    。
二、上開犯罪事實，業據被告於本院審理中坦承不諱，且被告於
    上揭時地經警採其尿液送驗之結果，均確呈嗎啡陽性反應（
    按一般施用海洛因者會在其體內代謝為嗎啡成分殘留，並經
    由尿液排出），有臺灣彰化地方法院檢察署檢察官強制到場
    （強制採驗尿液）許可書3 紙、應受尿液採驗人尿液檢體採
    集送驗紀錄表4 紙、彰化縣警察局鹿港分局委託檢驗尿液代
    號與真實姓名對照表2 紙、詮昕科技股份有限公司00000000
    、00000000、00000000、00000000、00000000號濫用藥物尿
    液檢驗報告各1 份附卷可稽，足徵被告之自白與事實相符，
    堪予採信。
三、按毒品危害防制條例係認施用毒品者具「病患性犯人」之特
    質，故於立法時採取觀察、勒戒及強制戒治之措施，期以此
    一治療程序戒除其身癮及心癮（參第20條之立法理由），是
    所謂之「執行完畢」，應係整個療程結束，倘在施以觀察、
    勒戒或強制戒治期間，因其他原因導致療程需中途終止，將
    施用毒品者釋放，均應不能認為觀察、勒戒或強制戒治業已
    執行完畢，充其量僅能認為係「執行終止」。查本案被告前
    因施用毒品案件，經本院以90年度毒聲字第1694號裁定送觀
    察、勒戒後，認無繼續施用毒品之傾向，已於90年7 月19日
    執行完畢釋放；於前揭觀察、勒戒執行完畢釋放後5 年內，
    再因施用毒品案件，經本院以92年度毒聲字第2174號裁定送
    觀察、勒戒，惟因毒品危害防制條例修正條文於93年1 月9
    日施行，依該條例修正後之規定，已刪除二犯觀察、勒戒及
    強制戒治之規定，被告乃於93年4 月1 日終止其觀察、勒戒
    程序，加以釋放，被告該次觀察、勒戒及強制戒治之保安處
    分因而未執行完畢，有臺灣高等法院被告前案紀錄表1 份在
    卷可憑。則被告該次矯正程序既未執行完畢，即無從據以為
    計算「執行完畢釋放後5 年內」之依據，而應以前次觀察、
    勒戒執行完畢釋放日即90年7 月19日為5 年之起算基準。再
    按依毒品危害防制條例第20條第2 項規定觀察、勒戒或強制
    戒治執行完畢釋放後，5 年後再犯第10條之罪者，適用本條
    前二項之規定；又經觀察、勒戒或強制戒治執行完畢釋放後
    ，5 年內再犯第10條之罪者，應由檢察官偵查起訴，毒品危
    害防制條例第20條第3 項、第23條第2 項分別定有明文。而
    參酌該條例第20條第3 項立法理由：「觀察、勒戒或強制戒
    治後5 年後再犯者，顯見前所實施之觀察、勒戒或強制戒治
    已足以遮斷其施用毒品之癮，為期自新及協助其斷除毒癮，
    對此5 年後再犯者爰明定仍適用初犯之規定，先經觀察勒戒
    、強制戒治之程序」及第23條第2 項之立法理由：「經觀察
    、勒戒或強制戒治後5 年內再犯者，其再犯率甚高，原據以
    實施之觀察勒戒及強制戒治既已無法收其實效，爰施以刑事
    處遇」，足見5 年後再犯者，應再適用觀察、勒戒程序，係
    因前所實施之觀察、勒戒或強制戒治已足以遮斷其施用毒品
    之癮，致5 年內未再犯，故再予其自新機會，重啟觀察、勒
    戒程序；如觀察、勒戒或強制戒治執行完畢釋放後5 年內曾
    再犯施用毒品案件，且於再犯後5 年內復有施用毒品犯行，
    則之前戒毒程序顯未能有效遮斷其施用毒品之癮，依前開立
    法意旨，自無再施以觀察、勒戒之必要，應由檢察官偵查起
    訴（最高法院95年第7 次刑事庭會議決議參照）。查被告前
    因施用毒品案件，經觀察、勒戒執行完畢釋放日係90年7 月
    19日已如前述，而本次公訴人起訴被告施用毒品之犯行係於
    96年4 月29日、96年5 月20日、96年8 月9 日、96年8 月16
    日所犯，雖距離前述觀察、勒戒執行完畢釋放日已逾5 年，
    然被告於前述觀察、勒戒執行完畢釋放日後5 年內即曾因再
    犯施用毒品案件，先後經本院以93年度訴字第803 號、94年
    度訴字第457 號、96年度訴字第441 號判決分別判處有期徒
    刑8 月、10月、11月確定，則揆諸前開說明，公訴人就被告
    本案施用毒品之犯行提起公訴，核無違誤，自應由本院依法
    判決。
四、綜上所述，本案事證已臻明確，被告施用第一級毒品海洛因
    犯行堪予認定，應依法論科。
五、核被告所為，均係犯毒品危害防制條例第10條第1 項之施用
    第一級毒品罪。其為供己施用而於施用前持有海洛因之低度
    行為，各為其施用之高度行為所吸收，均不另論罪。其所犯
    四次施用第一級毒品罪，犯意各別，應予分論併罰。又查被
　　告曾因施用第一級毒品案件，經本院以93年度訴字第803 號
    判決判處有期徒刑8 月確定；再因竊盜案件，經本院以94年
    度簡字第12號判決判處有期徒刑4 月確定；另因施用第一級
    毒品案件，經本院以94年度訴字第457 號判決判處有期徒刑
    10月確定；上開三罪嗣經接續執行，於95年6 月1 日縮短刑
    期假釋出監付保護管束，再經撤銷假釋，入監繼續執行殘刑
    有期徒刑3 月23日，已於96年2 月26日縮刑期滿執行完畢，
    有臺灣高等法院被告前案紀錄表1 份附卷可憑，其受此有期
    徒刑執行完畢後，5 年以內故意再犯有期徒刑以上之罪，均
    為累犯，均應依法加重其刑。爰審酌被告前有違反肅清煙毒
    條例之前科，又因施用毒品犯行三次經法院判刑確定，最近
    一次甫於96年5 月23日經本院以96年度訴字第441 號判決判
    處有期徒刑11月，並於96年7 月16日確定，有上開前案紀錄
    表在卷可按，仍不知悔改，竟另犯本案施用毒品犯行，且屢
    經查獲，卻仍屢次再犯，足見其自制能力尚有未足，又其所
    為，不但無視國家法紀，復造成有限犯罪偵查資源及審判資
    源之耗費，實有接受相當期間監禁教化之必要，以促伊及早
    矯正吸毒惡行；惟念及被告犯罪之動機、目的，犯罪手段僅
    係戕害自己之身心、施用毒品時間、次數及犯罪後坦承犯行
    之態度等一切情狀，分別量處如主文所示之刑。
六、定應執行刑：
  (一)末按裁判確定前犯數罪者，併合處罰之；數罪併罰，於裁判
    確定後，發覺未經裁判之餘罪者，就餘罪處斷；數罪併罰，
    有二裁判以上者，依第51條之規定，定其應執行之刑，刑法
    第50、52、53條分別定有明文。所謂「裁判確定前」，於一
    人犯數罪時，法院審查哪些罪符合裁判確定前所犯，而得以
    定應執行刑，應綜合被告之前科統一審酌，分別將被告各案
    犯罪之發生時期（即犯罪時），與最先裁判確定案件之確定
    時作比較，視其各罪之犯罪時，係在該最先裁判確定案件之
    確定前，抑在該案裁判確定後，以決定其各罪宣告刑有無數
    罪併罰之適用。倘比較結果，一部分犯罪係在最先裁判確定
    之案件確定前所為，另一部分犯罪之行為時係在最先裁判確
    定之案件確定後，則此時只能就最先裁判確定之案件及犯罪
    時間在最先裁判確定之案件確定前之犯罪併合處罰，並定其
    應執行之刑；至於其他發生在該最先裁判確定後之犯罪，亦
    應就該部分犯罪找出其中最先裁判確定之案件，再將其他案
    件之犯罪時間與該部分犯罪最先裁判確定案件之裁判確定時
    間比較，依前述標準判斷該部分犯罪得否併合處罰及定其應
    執行之刑。而此審查標準，並不因數次犯行係一起起訴或分
    別起訴而有不同，茲舉例說明：如甲犯A 、B 、C 、D 、E
    五罪，C 罪最先判決確定，A 、B 二罪犯罪時間在C 罪確定
    前，而D 、E 二罪犯罪時間在C 罪判決確定後，如嗣後A 、
    B 二罪經起訴並判決確定，固應與C 罪定應執行刑，如A 、
    B 、D 、E 四罪一起起訴並判決確定，因A 、B 二罪僅是與
    D 、E 二罪合併起訴、判決，其屬C 罪裁判確定前之犯罪並
    無改變，則該二罪依法既應與C 罪定應執行刑，自無從與C
    罪裁判確定後所犯之D 、E 二罪合併定其應執行刑之餘地。
  (二)查被告前案（96年度訴字第441 號）之犯罪時間為95年11月
    1 日，裁判確定日為96年7 月16日，於該案確定前，無其他
    案件之確定日於95年11月1 日之後，是該犯罪並未與其他案
    件之犯罪定應執行刑，而本案被告四次施用第一級毒品犯行
    ，其中如犯罪事實(1)、(2)所示犯行之犯罪時間均在前案確定
    日即96年7 月16日之前，揆諸上開說明，此二罪自應與前案
    之犯罪定其應執行刑，而不得與犯罪事實(3)、(4)所示之犯罪
    定應執行刑，是各就犯罪事實(1)、(2)及(3)、(4)所示犯罪，分
    別定其應執行之刑，以示懲儆。至犯罪事實(1)、(2)所示犯罪
    與前案（96年度訴字第441 號）定應執行刑部分，則須待本
    案確定後，由檢察官向法院另案聲請，附此敘明。
據上論斷，應依刑事訴訟法第273 條之1 第1 項、第299 條第1
項前段，毒品危害防制條例第10條第1 項，刑法第11條前段、第
47條第1 項、第51條第5 款，判決如主文。
本案經檢察官吳曉婷到庭執行職務。
中　　華　　民　　國　　96　　年　　11 　月　　23    日
　　　　　　　　　刑事第四庭  法　官　吳永梁
以上正本證明與原本無異。
如不服本判決，應於判決送達後10日內，向本院提出上訴書狀，
上訴書狀應「敘述具體上訴理由」，並按他造當事人之人數附繕
本。「切勿逕送上級法院」。
中　　華　　民　　國　　96　　年　　11 　月　　23  　日
                              書記官  陳美敏
附錄論罪科刑法條全文：
毒品危害防制條例第10條
施用第一級毒品者，處6 月以上5 年以下有期徒刑。
施用第二級毒品者，處3 年以下有期徒刑。
